臺灣臺南地方法院臺南簡易庭民事判決
110年度南小字第435號
原      告  趙彥鈞
被      告  温雅雯

上列當事人間請求損害賠償事件，本院於民國110年4月13日言詞
辯論終結，判決如下：
    主      文
被告應給付原告新臺幣15,000元，及自民國110年2月6日起至清
償日止，按週年利率百分之5計算之利息。
原告其餘之訴駁回。
訴訟費用新臺幣1,000元，由被告負擔新臺幣900元，餘由原告負
擔。
本判決第一項得假執行。
    事實及理由
一、原告主張：被告於民國109年4月21日，在不特定人得以共見
    共聞之社群軟體FACEBOOK「臺南爆料公社」公開網頁上，張
    貼原告之個人照片，並撰寫「台南市的渣男，一劈四女，睡
    別人、用別人、吃別人，還搞上有夫之婦，利用完就拍拍屁
    股走人」等文字辱罵原告，使原告感到莫大侮辱，被告所為
    並經本院刑事庭以110年度簡字第89號判處被告處罰金新臺
    幣（下同）3,000元，得易服勞役。被告上開行為，足以貶
    損原告人格及社會評價，侵害原告之名譽人格權，爰依民法
    第184條第1項前段、第195條第1項之規定，請求被告賠償10
    萬元。並聲明：被告應給付原告10萬元，及自109年4月21日
    起至清償日止，按週年利率百分之5計算之利息。
二、被告則以：被告與原告原為男女朋友關係，因原告有金錢上
    需求，條件又不符向銀行申請貸款，因此被告以個人名義向
    銀行申請個人信用貸款，並借予原告34萬元，雙方約定原告
    於每月20日返還1萬元予被告，然原告並未如期返還借款，
    經被告多次催促，截至109年4月20日止原告僅返還93,734元
    ，尚有246,266元未清償。被告偶然間發現原告是個用情不
    專的渣男，兩人感情生變，且原告未依約返還借款，被告因
    氣憤一時衝動將原告劈腿劣行公諸於世，隨即於12小時內將
    貼文刪除。被告此舉雖有造成原告名譽權之損害，但原告請
    求金額太高，應衡量侵害之輕重、雙方之身分地位、經濟狀
    況及其他各種情形，核定相當之數額。並聲明：原告之訴駁
    回。
三、得心證之理由：
  (一)原告主張被告於109年4月21日將原告之個人照片，並撰寫
      「台南市的渣男，一劈四女，睡別人、用別人、吃別人，
      還搞上有夫之婦，利用完就拍拍屁股走人」等文字，張貼
      在社群軟體FACEBOOK「臺南爆料公社」公開網頁上等情，
      此為被告所不爭執，又被告上開行為，業經臺灣臺南地方
      檢察署檢察官以109年度偵字第21059號聲請簡易判決處刑
      ，經本院以110年度簡字第89號刑事判決（下稱刑案）認
      被告犯公然侮辱罪，處罰金3,000元，如易服勞役，以1,0
      00元折算1日等情，業據本院調閱上開刑案卷宗查明無訛
      ，均堪信為真實。
　(二)按因故意或過失，不法侵害他人權利者，負損害賠償責任
      ；又不法侵害他人之身體、健康、名譽、自由、信用、隱
      私、貞操，或不法侵害其他人格法益而情節重大者，被害
      人雖非財產上之損害，亦得請求賠償相當之金額，民法第
      184條第1項前段及第195條第1項前段分別定有明文。民法
      上名譽權之侵害非即與刑法之誹謗罪相同，名譽有無受損
      害，應以社會上對個人評價是否貶損作為判斷之依據。苟
      其行為足以使他人在社會上之評價受到貶損，不論其為故
      意或過失，均可構成侵權行為，其行為不以廣佈於社會為
      必要，僅使第三人知悉其事，亦足當之（最高法院90年度
      台上字第646號裁判意旨參照）。又言論自由與名譽均為
      憲法所保障之基本權利，二者發生衝突時，對於行為人之
      刑事責任，現行法制之調和機制係建立在刑法第310條第3
      項「真實不罰」及第311條「合理評論」之規定，及司法
      院大法官會議釋字509號解釋所創設合理查證義務之憲法
      基準之上。民法上名譽權之侵害雖與刑法之誹謗罪不相同
      ，惟刑法就誹謗罪設有處罰規定，該法第310條第3項規定
      「對於所誹謗之事，能證明其為真實者，不罰。但涉於私
      德而與公共利益無關者，不在此限」；同法第311條第3款
      規定，以善意發表言論，對於可受公評之事，而為適當之
      評論者，亦在不罰之列。而個人名譽與言論自由發生衝突
      之情形，於民事上亦然，故有關上述不罰之規定，亦得採
      為民事事件之審酌標準。被告張貼於「臺南爆料公社」公
      開網頁上之上述言論，就一般社會大眾對上開言論內容之
      合理觀感，確足使原告在社會上之評價受到貶損，足認原
      告之名譽已因被告上開行為受有損害。又被告上開言論所
      指涉者，僅屬原告之私德，與國家社會或多數人利益均無
      涉，非屬可受公評之事，揆諸前揭規定及說明，上開言論
      無論是否屬實，均應認為具有不法性。是原告主張被告故
      意不法侵害其名譽權，應負侵權行為損害賠償之責，於法
      有據。
　(三)按被害人受有非財產上損害，請求加害人賠償相當金額之
      慰撫金時，法院對於慰撫金之量定，應斟酌實際加害情形
      、所造成之影響、被害人痛苦程度、兩造之身分、地位、
      經濟情形及其他各種狀況，以核定相當之數額。本院審酌
      原告為65年生，五專畢業，自營個人代工企業社，育有1
      名子女，107、108年度之所得分別為177,455元、0元，名
      下有汽車1筆、投資1筆，財產總額為20萬元；被告為78年
      生，大學肄業，現與父親同住，107、108年度之所得分別
      為339,136元、314,534元，名下無財產等情，有被告之個
      人戶籍資料查詢、兩造之身分證影本、稅務電子閘門財產
      所得調件明細表、刑案詢問筆錄、本院言詞辯論筆錄在卷
      可按（見刑案警卷第23頁、刑案偵卷第22頁、本院調字卷
      第35頁、本院卷第19至26、38、39頁），並兼衡酌被告不
      法侵害之動機、原告目前婚姻狀況、被告上開言論對原告
      名譽權所生損害之程度等一切情狀，認原告請求被告賠償
      之非財產上損害，應以15,000元為適當，逾此部分之請求
      即屬過高，不應准許。
  (四)按給付無確定期限者，債務人於債權人得請求給付時，經
      其催告而未為給付，自受催告時起，負遲延責任；其經債
      權人起訴而送達訴狀，或依督促程序送達支付命令，或為
      其他相類之行為，與催告有同一之效力；又遲延之債務以
      支付金錢為標的者，債權人得請求依法定利率計算之遲延
      利息；而應付利息之債務，其利率未經約定，亦無法律可
      據者，週年利率為百分之5，民法第229條第2項、第233條
      第1項及第203條分別定有明文。查本件原告請求被告賠償
      之前開金額，並未定有給付之期限，原告復未舉證證明於
      起訴前業已另為催告，應於本件起訴狀送達被告之日，始
      生催告之效力；而本件民事起訴狀繕本係於110年2月5日
      送達被告（見本院調字卷第41頁送達證書），則原告併請
      求被告給付自該起訴狀繕本送達之翌日即110年2月6日起
      至清償日止，按週年利率百分之5計算之遲延利息，應予
      准許，逾此部分遲延利息之請求，則屬無據，不應准許。
四、綜上所述，原告請求被告給付15,000元，及自110年2月6日
    起至清償日止，按週年利率百分之5計算之利息，為有理由
    ，應予准許，逾此範圍之請求，則無理由，應予駁回。
五、按小額訴訟程序，法院為訴訟費用之裁判時，應確定其訴訟
    費用額。各當事人一部勝訴、一部敗訴者，其訴訟費用，由
    法院酌量情形，命兩造以比例分擔或命一造負擔，或命兩造
    各自負擔其支出之訴訟費用。民事訴訟法第436條之19第1項
    、第79條所明定，查本件訴訟費用為1,000元（即第一審裁
    判費），本院審酌本件紛爭之起因、兩造之勝敗比例，確定
    訴訟費用之負擔如主文第三項所示。
六、本件原告勝訴部分，係屬民事訴訟法第436條之8所定小額訴
    訟事件，所為被告部分敗訴之判決，爰依同法第436條之20
    之規定，就原告勝訴部分依職權宣告假執行。
七、據上論結，本件原告之訴為一部有理由、一部無理由。依民
    事訴訟法第436條之23、第436條第2項、第79條、第436條之
    19第1項、第436條之20，判決如主文。
中　　華　　民　　國　 110　　年　　 4　　月　　27　　日
                  臺南簡易庭  法　官　張玉萱
以上正本證明與原本無異。
如不服本判決，應於送達後廿日內，向本院提出上訴狀並表明上
訴理由，如於本判決宣示後送達前提起上訴者，應於判決送達後
廿日內補提上訴理由書（須附繕本）。對於小額程序之第一審判
決之上訴，非以其違背法令之理由，不得為之。且上訴狀內應記
載表明（一）原判決所違背之法令及其具體內容。（二）依訴訟
資料可認為原判決有違背法令之具體事實者。如委任律師提起上
訴者，應一併繳納上訴審裁判費。
中　　華　　民　　國　　110 　年　　4 　　月　　28　　日
                              書記官  鄭伊汝